【裁判字號】    99,交訴,50
【裁判日期】    990728
【裁判案由】    公共危險等
【裁判全文】
臺灣高雄地方法院刑事判決  99年度交訴字第50號
公  訴  人  臺灣高雄地方法院檢察署檢察官
被      告  戊○○
選任辯護人  陳豐裕律師
上列被告因公共危險等案件，經檢察官提起公訴（98年度偵字第
14413 號），本院判決如下：
    主  文
戊○○無罪。
    理  由
一、公訴意旨略以：被告戊○○於民國98年2 月6 日下午2 時許
    ，駕駛車牌號碼F7-6225 號自小客車（下稱系爭車輛），行
    經高雄縣岡山鎮○○○路與中山南路路口，疏未注意車前狀
    況即右轉擦撞由告訴人丁○○駕駛之車牌號碼TXP-049 號重
    型機車，致告訴人受有左肩肱骨骨折、頭部外傷併左臉頰血
    腫、右手及雙膝擦傷之傷害。詎被告非但未對告訴人施以救
    護或報警處理，逕自駛離現場而逃逸，嗣經警循線而查獲，
    因認被告係犯刑法第284 條第1 項過失傷害罪及同法第185
    條之4 肇事逃逸罪嫌等語。
二、按被告未經審判證明有罪確定前，推定其為無罪；犯罪事實
    ，應依證據認定之，無證據不得認定犯罪事實。又不能證明
    被告犯罪或其行為不罰者，應諭知無罪之判決，刑事訴訟法
    第154 條、第301 條第1 項分別定有明文。次按事實之認定
    ，應憑證據，如未能發現相當證據，或證據不足以證明，自
    不能以推測或擬制之方法，為裁判基礎；且認定不利於被告
    之事實須依積極證據，苟積極證據不足為不利於被告事實之
    認定時，即應為有利於被告之認定；另認定犯罪事實所憑之
    證據，雖不以直接證據為限，間接證據亦包括在內，然而無
    論直接證據或間接證據，其為訴訟上之證明，須於通常一般
    之人均不致有所懷疑，而得確信其為真實之程度者，始得據
    為有罪之認定，倘其證明尚未達到此一程度，而有合理之懷
    疑存在而無從使事實審法院得有罪之確信時，即應由法院為
    諭知被告無罪之判決（最高法院40年台上字第86號、30年台
    上字第816 號、76年台上字第4986號分別著有判例參照）。
三、公訴意旨認被告戊○○涉犯過失傷害罪、肇事逃逸罪嫌，無
    非係以告訴人丁○○於警詢、偵查中之指訴、證人丙○○於
    警詢中之證述、劉光雄醫院診斷證明書、門號0000000000號
    電話報案錄音、被告使用之門號0000000000號行動電話於案
    發當日之通聯紀錄及基地台位置、道路交通事故現場圖、道
    路交通事故調查報告表（一）、（二）、談話紀錄表各1 份
    、現場照片12張，為其論據。
四、程序方面：
  (一)證人丁○○於警詢中之證述：
    證人丁○○於警詢中之證述，為被告以外之人於審判外之言
    詞陳述，屬傳聞證據。又證人丁○○未於審判中作證，核無
    刑事訴訟法第159 條之2 所定警詢中所為之陳述與審判中不
    符之情事，復無刑事訴訟法第159 條之3 所規定之傳聞法則
    例外情形，是其於警詢中之證述不具證據能力。
  (二)再按被告以外之人於審判外之陳述，雖不符同法第159 條之
    1 至第159 條之4 之規定，但經當事人於審判程序同意作為
    證據，法院審酌該言詞陳述或書面陳述作成時之情況，認為
    適當者，亦得為證據，同法第159 條之5 第1 項定有明文。
    除上開證據外，本判決所引用之其餘傳聞證據，均依法踐行
    調查證據程序，當事人於審判程序亦同意作為證據，本院審
    酌證據資料作成時之情況，無違法不當及證明力明顯過低之
    瑕疵，亦查無依法應排除其證據能力之情形，認以之作為證
    據應屬適當，皆有證據能力。
五、實體方面：
    訊之被告戊○○對於告訴人丁○○於上開時地騎乘機車與一
    輛自小客車發生車禍並受傷之事實固不否認，惟堅詞否認有
    何過失傷害、肇事逃逸犯行，辯稱：案發當時伊係駕駛車牌
    號碼X8-395號營業用曳引車至設於臺南縣永康市之環球水泥
    股份有限公司永康預拌混凝土場（下稱環球公司永康場）送
    貨，未駕駛系爭車輛在案發地點與告訴人發生車禍並駕車逃
    逸等語。經查：
  (一)告訴人於98年2 月6 日下午2 時許，駕駛車牌號碼TXP-049
    號重型機車，行經高雄縣岡山鎮○○○路與中山南路口與一
    輛自小客車發生車禍，告訴人因而受有左肩肱骨骨折、頭部
    外傷併左臉頰血腫、右手及雙膝擦傷之傷害，該自小客車肇
    事後，未對告訴人施以救護或報警處理，逕自駛離現場逃逸
    等情，業據被告供陳不諱，核與證人即告訴人丁○○於偵查
    中之證述、證人丙○○於警詢、本院審理中之證述、證人乙○○於本院審理中之證述大致相符，且有車籍查詢─基本資
    料詳細畫面、道路交通事故現場圖、道路交通事故調查報告
    表（一）、（二）、高雄縣政府警察局疑似道路交通事故肇
    事逃逸追查表、劉光雄醫院診斷證明書各1 份道路交通事故
    現場照片12張在卷可稽（見偵卷第8 頁、17至19頁、21至27
    、81頁），上開事實要堪認定。
  (二)稽之證人丙○○於警詢中證稱：案發當時，伊騎乘機車在高
    雄縣岡山鎮○○○路往岡山火車站方向行駛，行經岡山鎮○○○路與岡山路口，見及車牌號碼後面四個數字為6225號之
    綠色自小客車右轉擦撞車牌號碼TXP-04 9號輕型機車，機車
    騎士當場倒臥，該輛自小客車一停一開共四次，最後加速往
    中山南路逃逸，該自小客車與機車均未闖紅燈等語（見偵卷
    第14至16頁），於本院審理中亦結證稱：案發當時伊騎車經
    過岡山南路與中山南路路口，騎不到1 分鐘，即聽聞後面碰
    一聲聲響，見及與伊同向行駛之機車女騎士倒在地上，另外
    尚有一部與伊同向行駛之綠色克萊斯勒房車，車牌號碼如同
    之前在警詢中所述，伊遂追逐該房車，該房車一開始有減速
    ，有意停下來察看，但在伊準備停車時，該輛房車旋即加速
    逃逸等語（見院二卷第64至65頁），參諸證人丙○○與被告
    及告訴人互不相識，應無甘冒偽證罪之風險而故為虛偽證詞
    之可能，是證人前揭證詞應可信實。復佐以證人乙○○於審
    理中具結證稱：案發當時車牌號碼F7-6 225號綠色克萊斯勒
    肇事車輛準備轉彎，被撞機車要直行，伊所駕駛之車輛則在
    肇事車輛及被撞車機車後方，與該二車輛行駛在同向，而被
    撞之機車騎士被肇事車輛撞擊後倒在路邊，伊未下車查看，
    先以門號0000000000號行動電話報警，並追上該肇事車輛，
    向肇事車輛之駕駛人稱其撞到人，但該駕駛人回稱其不知有
    撞到人，事後該駕駛人也未再回到現場，當時該肇事車輛之
    駕駛人為女性等語（見院二卷第67至70頁），衡諸證人乙○○與被告並不認識，僅因偶然見及車禍發生而追逐肇事車輛
    ，並立即撥打110 報案，有高雄縣政府警察局指揮中心受理
    110 報案紀錄單、中華電信門號資料查詢各1 份在卷可考（
    見偵卷第73頁、院二卷第25頁），衡情應無自陷偽證罪之嚴
    厲刑責，虛構證詞蓄意維護被告之必要，是證人上開證詞應
    可採信。綜合上開證人證詞以觀，於98年2 月6 日下午2 時
    許，在高雄縣岡山鎮○○○路與中山南路口，撞擊告訴人所
    騎乘車牌號碼TXP-049 號重型機車之車輛係「車牌號碼
    F7-6225 號之自小客車」，至臻明確。
  (三)又被告於98年2 月6 日中午12時38分許，駕駛車牌號碼X8-3
    95號曳引車離開位於高雄市小港區之中聯資源股份有限公司
    （下稱中聯公司），於同日下午1 時50分抵達環球公司永康
    場，同日下午2 時20分許離開環球公司永康場，有高雄碼頭
    通運股份有限公司（下稱高雄碼頭公司）99年5 月11日（99
    ）高碼蓮字第020 號函及所附中聯公司之出廠單、環球公司
    永康場之地磅單、高雄碼頭公司之車輛調派表各1 紙附卷可
    憑（見院二卷第27至28頁），足認被告確於98年2 月6 日中
    午12時38分駕駛車牌號碼X8-395號曳引車，且於同日下午1
    時50分至同日下午2 時20分，駕駛前開曳引車停留在位於臺
    南縣永康市○○路20號之環球公司永康場無疑。再觀諸車牌
    號碼X8-395號曳引車之行政院環保署事業廢棄物清運機具即
    時監控系統1 份（見院二卷第31頁），車牌號碼X8-395號曳
    引車曾於98年2 月6 日中午12時23分許停留在高雄市小港區
    ，迄同日中午12時34分許始繼續行駛，於同日下午1 時49分
    該車輛復停留在臺南縣永康市直至同日下午2 時26分；復佐
    以被告於98年2 月6 日中午12時40分行動電話基地台位置在
    高雄市小港區，於同日下午2 時38分許，基地台位置則在臺
    南縣永康市，至同日下午3 時26分許，基地台位置始變成高
    雄縣阿蓮鄉，有被告使用之門號0000000000號行動電話通聯
    紀錄1 份存卷可按（見偵卷第32至33頁），綜合上開各節，
    益見被告於98年2 月6 日下午1 時49分至下午2 時38分止人
    確實在臺南，而非高雄。又本件車禍分別經證人乙○○、林
    明輝於98年2 月6 日下午2 時2 分、2 時3 分報案，有高雄
    縣政府警察局指揮中心受理110 報案紀錄單、本院辦理刑事
    案件電話紀錄查詢表、中華電信資料查詢各1 份在卷可考（
    見偵卷第74頁、院二卷第6 至7 、25頁），被告既於98年2
    月6 日下午1 時49分至下午2 時38分間均在臺南縣永康市，
    殊無可能在同日下午2 時許，出現在位於不同縣市之高雄縣
    岡山鎮肇事地點。況證人乙○○於審理中已證稱肇事車輛之
    駕駛人為女性，已如前述，由是益徵被告並非駕駛系爭車輛
    肇事之人。
  (四)另告訴人雖於警詢中證述與車牌號碼F7-6225 號綠色自小客
    車發生擦撞（見偵卷第11頁），證人丙○○亦證稱見及車牌
    號碼後四位數字為6225號之綠色自小客車撞擊告訴人所騎乘
    之機車，惟渠等均未親眼目睹系爭車輛之駕駛人，故依渠等
    之證詞，仍無法證實被告即為案發當時駕駛系爭車輛之人，
    渠等證詞自不得據以推斷被告有過失傷害、肇事逃逸之犯行
    。至於道路交通事故現場圖、道路交通事故調查報告表（一
    ）、（二）、談話紀錄表、劉光雄醫院診斷證明書、各1 份
    、門號0000000000號電話報案錄音及現場照片12張（見偵卷
    第17至19、22至27、73、81頁），僅可證明告訴人騎乘機車
    發生車禍，並因此受有診斷證明書上所載之傷害；而被告使
    用之門號0000000000號行動電話於案發當日之通聯紀錄及基
    地台位置，不僅無法證明被告有於98年2 月6 日下午2 時，
    在肇事地點有過失傷害、肇事逃逸之事實，反而足以推論案
    發當時被告人在臺南縣永康市，已如前述，是亦無法依此認
    定被告有於起訴書所載之時、地為過失傷害及肇事逃逸犯行
    。
六、綜上所述，檢察官所舉前開證據，尚不足使本院達於通常一
    般之人均不致有所懷疑，而得確信其為真實之程度，則依罪
    證有疑利於被告之原則，即不得遽為不利被告之認定。此外
    ，復查無其他積極證據足資認定被告有何檢察官所指之犯行
    ，揆諸前開說明，本件被告被訴之犯行，均屬不能證明，自
    應為被告無罪之諭知。
據上論斷，應依刑事訴訟法第301 條第1 項判決如主文。
本案經檢察官甲○○到庭執行職務。
中    華    民    國    99    年    7     月    28    日
                刑事第十五庭  審判長法  官  莊珮君
                                    法  官  楊國煜
                                    法  官  吳佳樺
以上正本證明與原本無異。
如不服本判決應於收受送達後10日內向本院提出上訴書狀，並應
敘述具體理由；如未敘述上訴理由者，應於上訴期間屆滿後20日
內向本院補提理由書（均須按他造當事人之人數附繕本）「切勿
逕送上級法院」。
中    華    民    國    99    年    7     月    28    日
                                    書記官  廖佳玲

司法院資訊處製作；財團法人民間司法改革基金會備份。
